【裁判字號】    89,自,9
【裁判日期】    900323
【裁判案由】    殺人未遂
【裁判全文】
臺灣花蓮地方法院刑事判決                        八十九年度自字第九號
    自  訴  人  庚○○
    代  理  人  壬○○
    被      告  甲○○
    選任辯護人  林武順
右列被告因殺人未遂案件，經自訴人提起自訴，本院判決如左︰
    主  文
甲○○無罪。
    理  由
一、自訴意旨略以：被告與綽號「戊○」之男子（已經本院判決自訴不受理）於民國
    八十九年一月二十一日二、三時許，在花蓮市○○路三二八號「往日情懷咖啡店
    」門口，被告先徒手打庚○○頭部側面，復持四角木棍毆打自訴人庚○○頭部，
    致庚○○受有頭部外傷併腦震盪、顱內出血、顏面多處撕裂傷及右眼視神經斷裂
    、外傷性白內障與續發性青光眼等重傷害，有失明之虞，因認被告涉犯刑法第二
    百七十一條第二項、第一項之殺人未遂罪或同法第二百七十八條第一項之重傷害
    罪嫌云云。
二、按犯罪事實應依證據認定之，無證據不得推定其犯罪事實；又不能證明被告犯罪
    者，應諭知被告無罪之判決，刑事訴訟法第一百五十四條、第三百零一條第一項
    分別定有明文。再按告訴人之告訴，係以使被告受刑事訴追為目的，是其陳述是
    否與事實相符，仍應調查其他證據以資審認（最高法院五十二年台上字第一三○○號判例參照）。又事實之認定，應憑證據，如未能發現相當證據，或證據不足
    以證明，自不能以推測或擬制之方法，為裁判基礎（最高法院四十年台上字第八
    六號判例參照）。再者，認定不利於被告之事實，須依積極證據，苟積極證據不
    足為不利於被告事實認定時，即應為有利於被告之認定，更不必有何有利之證據
    （最高法院三十年上字第八一六號判例）；而所謂「積極證據足以為不利被告事
    實之認定」係指據為訴訟上證明之全盤證據資料，在客觀上已達於通常一般之人
    均不致於有所懷疑，而得確信被告確曾犯罪之程度，若未達到此一程度，而有合
    理懷疑之存在時，即無從為有罪之認定（最高法院七十六年台上字第四九八六號
    判例）。
三、訊據被告則堅決否認其涉前開自訴人所指之罪嫌，辯稱：我並沒有出手打庚○○
    ，八十九年一月二十日晚上大約十一時三十分許我與辛○○二人，要去往日情懷
    咖啡廳附設ＫＴＶ唱歌，在店門口遇到戊○（男性、年籍不詳，是我當天下午在
    花蓮市○○○路第一撞球場認識的人）和他的朋友阿森（男性、年籍及姓名不詳
    ），就一起進店裡唱歌喝酒，剛好自訴人他們在隔桌，我就過去跟他們聊天，還
    留下姓名、年籍給其中的一位女生，並約己○○去打撞球，後來他們那桌的三位
    男生到我們這一桌來一起喝酒聊天，聊天之際，我與庚○○都喝醉，不知何故，
    雙方發生拉扯，辛○○見狀，就叫我買單離開，離開時是翌日二時十分到二時三
    十分之間，我和辛○○先走，戊○和阿森的情形我不知道，我和辛○○後來去第
    一撞球場打撞球。當時我在警局（指花蓮縣警察局花蓮分局中山派出所，下稱中
    山派出所）說實話，警察都不相信，並說如果沒打人為何對方要告我，叫我有話
    去與法官講，警察就一邊看對方的筆錄，一邊聽我講，還叫我簽名，當時有錄音
    ，是一邊看筆錄內容，一邊錄音；做完筆錄後立刻帶我到刑事組，在刑事組製作
    筆錄前警員的口氣很兇，我怕如果做不同的陳述會遭殃等語。被告之選任辯護人
    辯護意旨如附件辯護狀所載。
四、經查：
  (一)按被告之自白，非出於強暴、脅迫、利誘、詐欺、違法羈押或其他不正之方法，
    且與事實相符者，得為證據；被告之自白，不得作為有罪判決之唯一證據，仍應
    調查其他必要之證據，以察其是否與事實相符，刑事訴訟法第一百五十六條明文
    可參。本案被告於八十九年二月九日在中山派出所製作之警訊筆錄記載：（經詢
    問：你於八十九年一月二十一日凌晨三時許，在花蓮市○○路三二八號往日情懷
    咖啡廳卡拉ＯＫ店門外共同毆打庚○○、己○○（被害人）等二人，當時你是否
    在場）我有在場，我只有毆打庚○○一個人，另外一個己○○我沒有打，我只用
    徒手毆打庚○○身體，我與朋友一共兩人共同毆打庚○○一人，我不知道他的姓
    名，我只知道他的綽號叫戊○，我在撞球間認識他的。庚○○（被害人）是一個
    叫戊○綽號用木棍擊傷的。我當日與朋友共四人一起前往中山路三二八號往日情
    懷卡拉ＯＫ店內消費，我們一直到凌晨三時許左右因該店要打烊我與朋友四人離
    開該店，我們當時在該店消費時，與隔桌客人邀約他們一起去打撞球他們就說好
    ，當時我們就在店門外等他們一起去打撞球，然後他們隔桌客人就從該店出來，
    我就問己○○一起去打撞球，他說等一下有事情先回去會回電給我，我就說好，
    後來庚○○（被害人）就從我背後踢我一腳，我就跟庚○○就打起來（我空手毆
    打庚○○一人），我就不知道剛認識不久外號叫戊○拿著木棍打一棒打庚○○（
    被害人），我朋友叫阿華的就去勸戊○不要打他（被害人），後來我就上前阻擋
    戊○不要打，我們就駕車離開現場。（經詢問：你們案發後為何離開現場）因為
    我看到庚○○（被害人）受傷倒地，我很怕就走了。我只知道戊○綽號的，我不
    知道他姓名及住址。（警卷卷七至八頁）惟被告於偵查及本院訊問時均否認上
    開筆錄內容為真實，辯稱如上所述。經本院訊問證人即製作筆錄之警員丁○○，
    （經本院訊問被告在八十九年二月九日之警訊筆錄是否由你製作）其結證稱是的
    ，我記得當時被告說不是他做的，是他的朋友戊○打的，筆錄是按照被告告訴我
    的記下來，他有承認參與，但時間很久被告當時怎麼講的我不記得了（本院卷一
    四一至一四二頁參照），經本院當庭勘驗前述警訊筆錄之錄音帶，發現錄音帶之
    內容與警訊筆錄內容相符，有勘驗筆錄一份可證（本院卷一五七頁），惟上開筆
    錄記載之用語有與一般人口述不符之處，例如警訊卷筆錄中在庚○○名下或庚○○、己○○名下均括弧記載被害人，且在「戊○」下均記載綽號二字（參警訊卷
    七頁反面倒數第五行、第八頁第五、七、八、十二及十五行），但被告在錄音帶
    中竟均在庚○○、己○○名字後答出被害人三字，且於戊○名字後答出綽號二字
    ，此種與一般人口語文法不符之回答，顯然是筆錄寫好後叫被告念出內容所致，
    此有錄音帶可資為憑，亦為自訴代理人所不爭執（本院卷一五七頁筆錄參照），
    而並無證據證明該份寫好之警訊筆錄內容係基於被告陳述所為，是本院認被告前
    述警訊中之自白係出於警員以不正方法取得，依據前開說明，該份筆錄並無證據
    能力，自不得採為認定事實之證據。
  (二)再查被告於八十九年二月九日十五時許在花蓮縣警察局刑事組所作之警訊筆錄中
    則記載，（經詢問：你於八十九年一月二十一日凌晨三時許，在花蓮市○○路三
    二八號前是否有毆打庚○○、己○○二人）被告答我只有打庚○○，沒有打己○○，（經詢問）你以何物毆打庚○○，毆打其何處）被告答徒手，毆打其身體。
    （經詢問，是否有人參與毆打）被告答，有，有一位當日認識的朋友，綽號戊○
    的男子，（經詢問：戊○之真實姓名為何，年籍資料為何，如何聯絡）被告答其
    真實姓名、年籍資料及聯絡方法我均不知道，（經詢問：警方於現場扣得木棍一
    支，是何人所持之兇器）被告答是戊○拿的。（經詢問：你有無持木棍毆打庚○○、己○○二人）被告答沒有。（經詢問：以上所言是否實在）被告答實在等情
    ，有警訊筆錄一份可參（警訊卷九至十頁參照），且經本院當庭勘驗錄音帶，確
    認警訊筆錄之內容與錄音內容相符，有前述勘驗筆錄可參（本院卷一五七頁），
    再經本院訊問證人即製作筆錄之偵查員郝繼盛結證稱：被告當時自己承認徒手毆
    打庚○○之身體，沒有說毆打身體何部位等語（本院卷一九九頁筆錄參照），可
    見被告確曾於刑事組訊問時坦承有在前述時地徒手毆打庚○○之身體，此部分自
    白並無證據證明係非出於被告之自由意識，或係出於強暴、脅迫、利誘、詐欺、
    違法羈押或其他不正之方法取得，依據前開說明，自具備證據能力，但仍須有其
    他客觀證據佐證此部分之自白與事實相符，始可對被告為有罪之認定。
  (三)自訴人庚○○於八十九年一月二十一日三時許，在花蓮市○○路三二八號「往日
    情懷咖啡店」門口，遭二人持木棍毆打頭部倒地，因而受有頭部外傷及顏面撕裂
    傷、口腔撕裂傷、右上頷側齒牙冠斷裂、右眼結膜下出血等傷害，經緊急送往行
    政院衛生署花蓮醫院（下稱花蓮醫院）後再轉診國軍花蓮總醫院治療，庚○○因
    該次傷害右眼鈍挫傷致右眼玻璃體出血及創傷性白內障等情，有國軍花蓮總醫院
    八十九年六月二十一日函可參（本院卷八七頁），自訴人固於警訊中指認是被告
    所為，但於本院訊問時則稱：當時我踏出咖啡店門口，迎面而來的就是被告甲○○，他出手打我頭部的側面（左側或右側不記得），他繼續打我，我無法抵抗，
    之後，我昏倒在地，情形我就不記得了，己○○比較清楚。我不記得是何人拿木
    棍打我等情（本院卷五一頁），可見自訴人係指訴被告徒手毆打其頭部，但不清
    楚何人持木棍毆打他。
  (四)又查證人己○○於偵查及本院訊問時均證稱有看見被告先以拳腳毆打自訴人，之
    後戊○拿方型木棍毆打自訴人，接著被告也拿木棍毆打自訴人頭部等情，其在本
    院訊問時詳細證稱：當天我和庚○○、乙○○到往日情懷咖啡廳，因為我沒看錶
    ，時間不記得，坐了不久，乙○○就離開去帶女孩子過來，不久，他帶了三名女
    子（即癸○○、范佳彩及丙○○）過來與我們同桌聊天唱歌，被告他們好像是坐
    在跟我們隔一桌靠窗戶那一邊，不久甲○○就過來跟我們這桌壹個女孩聊天（即
    丙○○），好像要跟他作朋友，後來甲○○就回去他們那桌，過了不久，甲○○
    就要我過去，並說要我們及女孩子跟他們那桌的人一起出去玩，他們那桌共有四
    人，經我委婉拒絕後，甲○○他們先離開，我注意到他們的廂型車停在咖啡廳的
    正對面沒走，我們就在咖啡廳裡等，等到咖啡廳要打烊，約凌晨二、三點，因為
    甲○○他們的廂型車還沒走，我們出門口發現其中壹台摩托車沒有油，我就請乙○○帶三個女孩子先離開，我和庚○○要去加油，這時就看到甲○○從對面跑過
    來，問我說女孩子呢？我說他們先走了，甲○○就對庚○○用台語說了一句話，
    好像是你很跩的意思，庚○○說我沒有，甲○○就出手用拳頭打庚○○的頭及用
    腳踹，我趕快去攔他，庚○○就從我後面逃開，有壹個叫戊○的人也從斜對面走
    過來，手上還拿了一根四方形的長木棒，就對著庚○○胸腹部打下去，庚○○就
    倒下去，這時甲○○不知從何處也拿了一根四方形的長木棍，兩人就一起對著庚○○的頭部打下去，我就趕快出手阻擋，但他們二人是站在左右二邊，所以我只
    能擋一邊，最後一棍打到我的右前臂。開始打不久，他們那邊的另外二人有過來
    勸他們二人不要打，後來他們四人就跑向廂型車，開車走了。因為庚○○頭部流
    血，我就用手壓著他的頭。並請咖啡廳的人叫救護車等情（本院卷八○至八一頁
    參照），被告亦坦承曾於席間至自訴人、己○○、乙○○及三名女性友人處與其
    中一名女子（經查為丙○○）聊天，並留下姓名年籍給該女子，又證人己○○所
    述關於被告過去與他們搭訕及乙○○及該三名女性友人先行離去之情節與證人乙○○在本院訊問時及丙○○在警訊、偵查中所述之情節大致相符，此部分應堪信
    為真實，惟就其證稱被告以拳腳毆打自訴人暨與戊○各持木棍毆打自訴人頭部部
    分，因該名證人與自訴人為軍中同袍（證人己○○自承可參，本院卷七九頁），
    交情匪淺，事發當時只有其陪同自訴人，卻致自訴人遭人毆打受前開傷害，難免
    有為自訴人找到可對此事負責之人的心理，而當時與被告同行之四人中僅有被告
    對丙○○留下電話及姓名，至於綽號戊○之人則無從尋覓，是其證詞不免有附和
    及偏頗自訴人之虞，參以事發現場僅遺留扣案木棍一支，且經本院送請鑑定亦無
    法鑑驗出其上之指紋（內政部警政署刑事警察局鑑驗書一份可參，本院卷二二○
    頁），故本院認不能僅憑證人己○○之證詞，據認被告有於前開時地毆打自訴人
    頭部之犯行。
  (五)末查自訴人於當日緊急送往花蓮醫院急診時，除右眼瘀傷流鼻血、上牙齦裂傷、
    前額撕裂傷外，身體無任何傷痕，有花蓮醫院八十九年十一月二十三日函及所附
    急診病歷、急診護理紀錄可參（本院卷二一五至二一九頁），可見被告雖於警訊
    中自白有徒手毆打自訴人之身體，但此部分自白並無證據可資佐證。
  (六)證人即案發當時在「往日情懷咖啡廳」工作之員工賴素惠、沈慶文於警訊中均證
    稱並未目擊在店門外之傷害事件，有賴素惠、沈慶文之證詞可憑。（本院卷九七
    、九八、一三三至一三六頁）。
五、綜上所述，本院綜合全盤證據資料，認本案在客觀上尚未達於通常一般之人均不
    致於有所懷疑，而得確信被告確曾犯罪之程度，且亦不能僅憑自訴人之指訴，推
    認被告確有自訴人所指之犯行，此外，再經本院依職權調查結果後，亦無其他確
    切之證據足認被告涉有本件犯行，依據前開說明，自應對被告為無罪之諭知。
據上論斷，應依刑事訴訟法第三百四十三條、第三百零一條第一項判決如主文。
中      華      民      國      九十      年      三    月    二十三    日
                                臺灣花蓮地方法院刑事庭
                                    法  官  楊  碧  惠
右正本證明與原本無異。
如對本判決不服，應於送達後十日內，向本院提出上訴狀。（應抄附繕本）告訴人或
被害人如對於本判決不服者，應具備理由請求檢察官上訴，其上訴期間之計算係以檢
察官收受判決正本之日期為準。
                                    法院書記官
中      華      民      國      九十      年      三    月    三十      日


司法院資訊處製作；財團法人民間司法改革基金會備份。
